臺灣板橋地方法院民事判決　　　　　　　95年度訴字第2242號
原　　　告　吸引力汽車材料百貨有限公司
法定代理人　丙○○
訴訟代理人　甲○○
被　　　告　乙○○
上列當事人間請求侵權行為損害賠償事件，經本院於民國96年7
月2 日言詞辯論終結，判決如下：
    主  文
原告之訴及假執行之聲請均駁回。
訴訟費用由原告負擔。
   事實及理由
一、程序方面：
    按因侵權行為涉訟者，得由行為地之法院管轄，民事訴訟法
    第15條第1 項定有明文。查本件原告主張之侵權行為地係在
    臺北縣三重市，故雖被告住所不在本院轄區內，然依上開規
    定，本院仍有管轄權，合先敘明。
二、原告起訴主張：
  (一)緣原告於民國91年12月27日起，向訴外人東興小客車租賃股
    份有限公司（現更名為臺灣戴姆勒克萊斯勒小客車租賃股份
    有限公司）（下稱臺灣戴姆勒公司）承租廠牌BENZ、型式S3
    50、牌照號碼CC-8588 、引擎號碼00000000000000之汽車乙
    輛（下稱系爭小客車），租賃期間自91年12月31日起至94年
    12月30日止，雙方並簽訂有「小客車租賃契約」1 份可資為
    憑。
  (二)嗣於94年12月8 日12時28分許，因被告駕駛車牌號碼2232-H
    W 之自用小貨車（下稱系爭小貨車），由重陽橋下橋沿三重
    市○○路往三和路方向行駛，於行經三重市○○路與三信路
    口時，未依號誌行駛，於左轉箭頭綠燈未亮前即貿然違規左
    轉三信路，適有訴外人吳振榮駕駛系爭小客車沿集賢路往重
    陽橋方向依號誌指示直行時，因閃避不及，致車頭撞及被告
    所駕駛之系爭小貨車右側車身，造成系爭小客車毀損不堪使
    用，原告遂將系爭小客車送至東裕汽車商行進行修繕，修繕
    費用總計為新臺幣（下同）1,282,911 元。
  (三)依原告與臺灣戴姆勒公司所簽訂之小客車租賃契約第10條之
    約定，承租人應盡善良管理人之注意義務保管租賃物，縱使
    不可歸責原告事由，如有違反亦應負損害賠償責任。茲因被
    告前揭不法行為致使原告對臺灣戴姆勒公司需負賠償之責，
    造成原告之權利受到侵害，原告即係實際受有損害之人，而
    得依民法第184 條第1 項前段及同法第191 條之2 之規定，
    訴請被告賠償損害。又退步言之，縱認受有損害者為臺灣戴
    姆勒公司，然其怠於向被告請求損害賠償，原告自亦得依民
    法第242 條代位權之規定，以自己名義代位臺灣戴姆勒公司
    向被告請求。為此，爰依民法侵權行為、代位之法律關係，
    聲明求為判決：被告應給付原告1,282,911 元，及自起訴狀
    繕本送達翌日起至清償日止，按年息5 ％計算之利息；併陳
    明願供擔保請准宣告假執行。
三、被告則以：當初車禍的發生，伊認為自己並無過失，因為當
    時伊的車子已經過了對向的安全島，因對方車速很快，伊也
    不知道如何被撞等語，資為抗辯，並聲明求為判決：原告之
    訴及假執行聲請均駁回，如受不利判決，願供擔保請准宣告
    免為假執行。
四、原告主張被告於94年12月8 日12時28分許，駕駛系爭小貨車
    行經三重市○○路與三信路口時，因未依號誌行駛，於左轉
    箭頭綠燈未亮前即貿然違規左轉三信路，致使訴外人吳振榮
    駕駛系爭小客車，沿集賢路往重陽橋方向依號誌指示直行時
    ，閃避不及而車頭撞及被告所駕駛之系爭小貨車右側車身，
    原告隨即將系爭小客車送至東裕汽車商行進行修繕，修繕費
    用總計為1,282,911 元。而系爭小客車係原告於91年12月27
    日向臺灣戴姆勒公司所承租，依兩造所簽訂之租賃契約第10
    條所載，租賃物如有任何毀損滅失之情事，縱屬不可歸責於
    乙方（即原告）之事由（如颱風、洪水、地震等）乙方應負
    賠償或修復之責任。是因被告上開侵權行為致原告須依租賃
    契約負擔全部之修繕費用，原告確為實際受有損害之人，自
    得依民法侵權行為之法律規定，向被告請求賠償等情，固經
    其提出與所述相符之小客車租賃契約、台灣省台北縣區車輛
    行車事故鑑定委員會鑑定意見書各1 份及修繕費用單據5 份
    為據。惟查，按因故意或過失不法侵害他人之權利者，應負
    損害賠償責任，民法第184條第1項前段雖定有明文，然其所
    保護的，限於權利，不及於一般財產上利益（純粹財產上損
    害、純粹經濟上損失）。又所稱之權利，固包括所有權在內
    ，惟於所謂金錢或貨幣所有權受侵害之情形，乃應係指貨幣
    遭他人搶奪或竊盜，或貨幣滅失（如貨幣遭人燒燬），或貨
    幣遭人無權處分，致被善意取得而言。倘如原告前揭所言，
    其係因被告駕車上之過失，導致其向臺灣戴姆勒公司所承租
    由訴外人吳振榮駕駛之系爭自小客車受到毀損，而依其與臺
    灣戴姆勒公司間所簽訂之租賃契約第10條約定，其需負擔全
    部之修繕費用，致支出修繕費用1,282,911 元而受有損害，
    亦應僅係純粹財產上之不利益（純粹經濟上損失），除被告
    有民法第184條第1項後段所定故意以背於善良風俗之方法加
    損害於他人外，不能認被告之行為構成同法第184條第1項前
    段之侵權行為。是原告主張依民法第184條第1項前段規定，
    請求被告賠償損害云云，自尚屬無據。次按，汽車、機車或
    其他非依軌道行駛之動力車輛，在使用中加損害於他人者，
    駕駛人應賠償因此所生之損害，民法第191條之2固亦有明文
    。惟考諸上開法文立法理由，乃係由於近代交通發達，而因
    動力車輛肇事致損害他人之身體或財產之情形，日漸增多，
    為保障被害人之安全，並減輕其舉證責任，乃令動力車輛駕
    駛人負擔此侵權行為責任。詳言之，車輛駕駛人在利用動力
    車輛擴大其生活範圍，享受動力車輛所提供之利益同時，對
    週遭之他人而言，亦帶來一定比率的危險性，然在某種程度
    上，僅車輛駕駛人得以控制此危險。為此，乃基於分配正義
    的理念，將肇因於動力車輛使用中所造成之他人損害，以過
    失推定方式合理分配損害之負擔。由此可見，得依本條規定
    請求賠償損害之被害人，應係限於車輛駕駛人在利用動力車
    輛擴大其生活範圍，享受動力車輛所提供之利益同時，因動
    力車輛肇事致損害其身體或財產之人而言，尚不包括其他為
    履行與被害人間之契約義務，致受有損害之人在內。查系爭
    小客車於本件事故發生時之所有人為臺灣戴姆勒公司乙節，
    業經原告自認在卷，因之原告於本件事故發生當時並非系爭
    自小客車之所有人，要屬明確。則原告既非系爭自小客車之
    所有人，縱系爭自小客車因被告之侵權行為毀損而受有損害
    ，依上說明，得依民法第191 條之2 規定請求賠償損害之人
    ，亦應係臺灣戴姆樂公司，而非原告所得為之。是原告逕主
    張依民法第191 條之2 規定，請求被告賠償損害云云，同屬
    無據。
五、末者，原告雖又另主張如認受有損害者為臺灣戴姆勒公司，
    然因其怠於行使權利，請求被告賠償損害，故原告為保全權
    益，爰依民法第242 條代位權之規定，代位臺灣戴姆勒公司
    行使該公司對被告因侵權行為所生之債權云云。惟查，依前
    所述，本件原告乃係依與臺灣戴姆勒公司所簽訂之租賃契約
    約定，於租賃物發生毀損滅失之情事時，應負全部修繕責任
    之人，亦即於原告與臺灣戴姆勒公司間之租賃關係中，原告
    乃為臺灣戴姆樂公司之債務人，並非渠之債權人，而民法第
    242 條有關代位權之規定，原係為債務人怠於行使其權利，
    致危害債權人之債權安全，有使債權人得以自己之名義行使
    債務人之權利，以資救濟之必要而設，故該代位權乃係由債
    權人代行債務人之權利。因此，代行者與被代行者之間，除
    須有債權債務關係之存在外，更須代行者為被代行者之債權
    人，否則即無行使代位權之可言。承前所述，原告既非臺灣
    戴姆樂公司之債權人，則原告前揭主張顯然與民法第242 條
    所規定之要件有所齟齬，是原告此部分之主張，亦非屬可採
    。
六、綜上所述，原告雖因與臺灣戴姆勒公司間之租賃契約，負有
    修繕系爭自小客車之義務，並因而支出修繕費用致受有金錢
    損失之損害，惟此乃係屬純粹經濟上損失，尚不得依民法第
    184 條第1 項前段規定請求。又因原告並非系爭自小客車之
    所有人，即非屬因動力車輛肇事致損害其身體或財產之人，
    故亦不得逕依同法第191 條之2 規定而為請求。此外，由於
    原告並非臺灣戴姆勒公司之債權人，自亦無從代位該公司對
    被告行使債權。從而，原告主張依民法侵權行為第184 條第
    1 項前段、第191 條之2 規定以及同法第242 條代位權之法
    律關係，請求被告給付1,282,911 元，及自起訴狀繕本送達
    翌日即95年9 月20日起至清償日止，按年息5 ％計算之利息
    ，於法均尚有未合，應予駁回。
七、原告之訴既經駁回，其假執行之聲請亦失所附麗，應併駁回
    之。
八、結論：本件原告之訴為無理由，依民事訴訟法第78條，判決
    如主文。
中　　華　　民　　國　　96　　年　　7 　　月　　16　　日
                  民事第一庭法　官　黃若美
以上正本係照原本作成
如對本判決上訴，須於判決送達後20日內向本院提出上訴狀
中　　華　　民　　國　　96　　年　　7 　　月　　16　　日
                            書記官　傅明華
